臺灣高等法院民事判決  
109年度上易字第1377號
上  訴  人  翁世鴻  
被 上訴 人  劉羿辰  
訴訟代理人  許鴻闈律師
上列當事人間請求還款事件，上訴人對於中華民國109年9月24日
臺灣新北地方法院109年度訴字第1793號第一審判決提起上訴，
本院於110年1月6日言詞辯論終結，判決如下：
    主 文
上訴駁回。
第二審訴訟費用由上訴人負擔。
    事實及理由
一、被上訴人主張：上訴人為伊保險業務員，於民國106年3月9
    日邀伊出資美金5萬元即新臺幣（下同）155萬元，共同投資
    國外保單，稱可按月依投資額0.6％獲利，年利率7.2％，1年1
    期，伊基於信任而簽立投資協議書（下稱系爭協議書）並交
    付上訴人155萬元。然於投資期間，上訴人僅於前8個月按月
    匯款9,300元收益至伊帳戶，自106年底即未再給付。又於1
    年到期後，經伊催促返還投資本金155萬元，上訴人於107年
    4月9日僅匯款本金65萬元，嗣兩造於107年5月14、16日以LI
    NE對話達成還款契約（下稱系爭還款契約），即上訴人同意
    將剩餘本金90萬元返還伊，惟迄未履行。爰依系爭還款契約
    ，求為命：被上訴人應給付伊90萬元，及自起訴狀繕本送達
    翌日起至清償日止，按週年利率5％計算利息之判決。並陳明
    願供擔保請准宣告假執行。
二、上訴人則以：投資本有賺有賠，系爭協議書並未約定返還投
    資本金，被上訴人應自行承擔投資風險，雖於107年5月14日
    承諾返還投資本金，然被上訴人事後對伊提起詐欺刑事訴訟
    ，伊即無須償還。又本件投資結果失利，惟伊考量被上訴人
    於106年3月19日發生重大車禍意識混亂而未告知，仍依系爭
    協議書約定先行墊付每月收益9,300元計8個月共7萬4,400元
    ，並返還本金65萬元，合計已給付被上訴人72萬4,400元，
    且被上訴人曾口頭承諾倘伊返還全部投資本金，則將另外加
    碼投資600萬元之收益190萬元之一半95萬元分潤予伊，經以
    95萬元扣抵後，被上訴人已不得再向伊請求返還等語，資為
    抗辯。
三、原審為上訴人敗訴之判決，上訴人不服，提起上訴，上訴聲
    明：㈠原判決廢棄。㈡被上訴人在第一審之訴及假執行之聲請
    均駁回。被上訴人答辯聲明：上訴駁回。 　　
四、兩造不爭執事項（本院卷第138至139頁）：
  ㈠上訴人於106年3月9日邀約被上訴人共同投資國外保單美金10
    萬元，即雙方各出資5萬元美金（即新臺幣155萬元），並稱
    每月可獲得投資額0.6％之獲利，年利率為7.2％，兩造於同日
    簽訂系爭協議書。被上訴人當日領取155萬元交付上訴人收
    執，上訴人於協議投資期間，僅於前8個月依系爭協議書按
    月匯款9,300元收益至被上訴人帳戶，但自106年底即未再給
    付被上訴人收益。
  ㈡經過一年，被上訴人催促上訴人返還本金155萬元，上訴人於
    107年4月9日匯款本金65萬元至被上訴人帳戶。兩造於107年
    5月14日LINE對話紀錄，上訴人已承諾負擔全部即返還本金1
    55萬元予被上訴人。
五、被上訴人依系爭還款契約，請求上訴人應返還其投資本金90
    萬元等情，為上訴人否認，並以前詞置辯。茲就兩造之爭點
    及本院之判斷，詳述如下：
　㈠按民法第153條第1項規定：當事人互相表示意思一致者，無
    論其為明示或默示，契約即為成立。查被上訴人依系爭協議
    書給付155萬元本金予上訴人後，投資失利，被上訴人催促
    上訴人返還本金155萬元，上訴人於107年4月9日匯款本金65
    萬元至被上訴人帳戶。兩造於107年5月14日LINE對話紀錄，
    上訴人已承諾負擔全部即返還本金155萬元予被上訴人等情
    ，為兩造所不爭執（不爭執事項㈠、㈡），則被上訴人主張兩
    造已成立系爭還款契約，足堪認定，上訴人既已承諾返還全
    部本金，自不能再以系爭協議書並無取回全部本金之記載，
    被上訴人應自行承擔風險云云置辯。而本金155萬元扣除已
    還之65萬元，上訴人尚有90萬元未給付被上訴人。參照兩造
    間LINE對話紀錄，上訴人於107年5月16日稱：「了解，知道
    了，給我幾個月時間籌錢」、「我會盡快加上原本給您的金
    額湊滿還您的」，107年5月19日稱：「總之，您要錢，我會
    負責還您，我也懶得每天跟您吵那一點錢的問題，百來萬，
    我還虧的起」、「要我負責，我也說，算了，我負責還您」
    ，107年5月22日稱：「都已經講我會負責還您，還每天吵，
    不要逼人撕破臉」等語表示會盡快還款，然被上訴人於107
    年8月5日以：「請問什麼時候才把錢匯給我啊，你之前說不
    用很久，有過好幾個月了」、「這個8月底可以把錢匯給我
    好嗎」，107年8月10日以：「我跟你合資那一年期的合約，
    已經一年半了，還有90萬你說不會很久匯還我，到現在還沒
    你的消息」、「八月底前匯給我好嗎？」等語催告上訴人返
    還餘款90萬元，上訴人均為已讀等情（臺灣臺中地方法院10
    9年度訴字第1652號卷【下稱中院卷】第23至32頁），然迄
    未給付，則被上訴人依系爭還款契約請求上訴人給付90萬元
    ，自屬有據，應予准許。
  ㈡上訴人雖辯稱：107年3月21日有向被上訴人說公司已經倒閉
    ，商討還款事宜，有到被上訴人家中談和解的事情，伊與被
    上訴人口頭協議，由被上訴人加碼投資600萬元賺回損失，
    被上訴人願意吸收40％的損失，並承諾要把賺的錢分一半給
    伊，伊幫被上訴人賺190萬元，被上訴人要分潤95萬元給伊
    。且伊返還全部本金係以被上訴人不對伊提出刑事告訴為前
    提，事後被上訴人對伊提出刑事詐欺罪告訴，伊自毋庸返還
    全部本金155萬元云云，為被上訴人所否認。上訴人固提出
    兩造間Line對話紀錄文字檔、臺灣臺中地方檢察署107年度
    偵字第24517號、108年度偵字第12257號不起訴處分書、臺
    灣高等檢察署108年度上聲議字第1770號、109年度上聲議字
    第138號處分書、另案投資合約書、被上訴人委由律師所發
    律師函、存證信函等為憑（本院卷第73至127頁），被上訴
    人則否認對話文字檔之真正。經本院當庭核對兩造手機，均
    已無相關Line對話紀錄留存，有筆錄在卷可查（本院卷第14
    0頁），則上訴人所提出文字檔內容是否為真實，已有疑義
    。縱認為真，查無被上訴人同意將另案投資分潤一半給上訴
    人之記載，且上訴人所提出另案投資合約書（本院卷第103
    至109頁），均無被上訴人之簽名或印文，難認與本件系爭
    還款契約之約定有何相關。至於107年10月15日對話文字檔
    所載被上訴人稱「我願意退一步願意虧損40萬元即30％左右
    ，不過不能再拖時間了，先給我30萬元，剩下的再給你一個
    半月也就是11月底」等語（本院卷第127頁），上訴人已當
    庭自承上開對話內容還沒有談成，因其未同意等語（本院卷
    第141頁），並有上訴人提出之後續對話內容可參（本院卷
    第89頁），足見，兩造於107年10月15日並未成立新的還款
    內容合意。並審酌兩造於系爭還款契約成立前後之Line對話
    紀錄，上訴人於107年5月13日稱：「我會想辦法還您」、「
    您就算去告我，也不成立」，107年5月14日稱：「今天被騙
    了，我很抱歉我失職，但我已經盡我能力內補償給您，以示
    負責，若您堅持要我負擔全部，我也ok，我會籌集給您」；
    107年5月15日稱：「我今天也可以撕破臉擺爛叫你直接去告
    」，107年5月16日稱：「沒多少錢我虧的起，我重新賺比較
    快，也沒空陪您跑法院浪費時間…我會盡快加上原本給您的
    金額湊滿還您的」，於107年5月19日稱：「您不願意認列損
    失，要我全額吸收，我也沒二話」，於107年5月22日稱：「
    還有妳要告，我也有其他客戶當證人可以證明，我只會反控
    告妳誣告，不是只有妳認識律師，我不少客戶就是做律師，
    到時候吃虧的只是妳自己，一點錢而已，都已經講我會負責
    還您，還每天吵，不要逼人撕破臉」等語（中院卷第23至31
    頁），足見上訴人已知被上訴人欲提告，而與被上訴人協議
    並一再表示承諾還款，並無所謂「係以被上訴人不提出刑事
    告訴為前提」之條件，故縱然被上訴人就本件投資爭議於10
    7年間向臺灣臺中地方檢察署對上訴人提出詐欺罪嫌告訴，
    有上開不起訴處分書可查，亦不影響上訴人應負返還本金90
    萬元之義務。上訴人前開所辯，均無可採。
六、綜上所述，被上訴人依系爭還款契約，請求上訴人給付90萬
    元，及自起訴狀繕本送達翌日即108年7月9日（原審卷第17
    頁）起至清償日止，按週年利率5％計算之利息，為有理由，
    應予准許。上訴意旨指摘原判決不當，求予廢棄改判，為無
    理由，應予駁回。
七、本件事證已臻明確，兩造其餘之攻擊或防禦方法及所用之證
　　據，經本院斟酌後，認為均不足以影響本判決之結果，爰不
    逐一論列，附此敘明。
八、據上論結，本件上訴為無理由，依民事訴訟法第449條第1項
    、第78條，判決如主文。
中　　華　　民　　國　　110 　年　　1 　　月　　20　　日
                  民事第二庭
                        審判長法  官   陳容正 
                              法  官   李昆曄
                              法  官   紀文惠
正本係照原本作成。
不得上訴。
中　　華　　民　　國　　110 　年　　1 　　月　　21　　日

　　　　　　　　　　　　　　　書記官   李昱蓁